臺灣新竹地方法院行政訴訟判決　
110年度交字第238號
原      告  洪英瑞  


被      告  交通部公路總局嘉義區監理所

代  表  人  黃萬益  
上列當事人間交通裁決事件，原告不服民國110年8月27日嘉監義
裁字第76-E30P49228、76-E30P49229號違反道路交通管理事件裁
決，提起行政訴訟，本院判決如下：
    主  文
原告之訴駁回。
訴訟費用新臺幣參佰元由原告負擔。
    事實及理由
一、程序事項：
    原告不服被告所為道路交通管理處罰條例（下稱道交條例）
    第8條之裁決而提起撤銷訴訟，依行政訴訟法第237條之1，
    應適用交通裁決事件訴訟程序，並依同法第237條之7規定，
    不經言詞辯論，逕為判決。
二、事實概要：
    原告於民國110年7月17日11時59分許，騎乘車牌號碼000-00
    00號普通重型機車（下稱系爭機車），行經新竹市○區○○路○
    段000號處時，因「非遇突發狀況，在車道中暫停」、「非
    遇突發狀況，在行駛途中於車道中暫停（處車主）」之違規
    事實，經民眾提出行車紀錄器影像檢舉，為新竹市警察局第
    二分局（下稱舉發機關）員警認定原告有違反道交條例第43
    條第1項第4款、第43條第4項之規定，而掣開竹市警交字第E
    30P49228、E30P49229號舉發違反道路交通管理事件通知單
    。原告於應到案日期前到案辦理歸責後，提出申訴，經舉發
    機關函覆違規事實，被告乃依道交條例第43條第1項第4款、
    第63條第1項（漏列第3款）、第85條第1項及違反道路交通
    管理事件統一裁罰基準表之規定，於110年8月27日以嘉監義
    裁字第76-E30P49228、76-E30P49229號裁決書（下稱原處分
    ），對原告裁處罰鍰新臺幣（下同）12,000元、記違規點數
    3點，並應參加道路交通安全講習，及吊扣機車牌照6個月。
    原告不服，提起本件行政訴訟。
三、本件原告主張：
    伊確於上揭時點騎乘系爭機車行經上開路段，因伊看見車道
    前方汽車的煞車指示燈光亮起，並且察覺系爭機車逐漸接近
    前方車輛，為保持安全距離，是放慢行進速度，並依規定預
    先顯示煞車指示燈光告知後方之檢舉人，然而伊仍可由後視
    鏡察覺檢舉車輛仍然加速迫近系爭機車，無欲與系爭機車保
    持隨時可煞停的距離，甚至緊貼系爭機車後方，伊始於前行
    車流暫停之際，下車走向檢舉車輛，以口頭指斥其任意迫近
    及罔顧安全的脫序行為，檢舉人開車窗聽聞但未做口頭回應
    ，原告隨即復駛。又系爭舉發單檢附兩幀檢舉影像中，系爭
    機車與前方車輛的距離大約一輛小型車的長度，而且系爭機
    車前方車輛的煞車指示燈已亮起，斯時伊騎乘系爭機車不是
    在檢舉車輛之正前方，且在相當距離與時間之前即已煞車暫
    停，此均屬前行車流動態得以合理預期之作為，顯非為任意
    煞車暫停。又斯時同一車道側邊雖有機車仍得通行之空間，
    但究竟不是專屬機車道，且機車跟著車輛走也沒有錯，不是
    一定都要被擠到最外側去鑽車縫，伊如突然轉至外側行駛也
    容易肇事，才繼續行駛於車道之中等語。並聲明：撤銷原處
    分。
四、被告則答辯以：
    本案經舉發機關於110年8月2日以竹市警二分五字第1100020
    096號函復略以：本案審據檢舉人所提供之行車影像紀錄資
    料，該駕駛人於違規單所載時、地，駕駛系爭機車非遇突發
    之狀況，於車道中任意驟然減速、煞車暫停共2次並下車。
    案經承辦員警檢視民眾檢舉之影片，依違規事實舉發無訛等
    語。爰此，該當道交條例第43條第1項第4款「非遇突發狀況
    ，在車道中暫停」之客觀行為要件，綜上所陳，本件經舉發
    單位查證違規事實明確，被告依相關法規裁處應屬適法，本
    件原告之訴為無理由等語。並聲明：原告之訴駁回。
五、本院之判斷：
（一）按「汽車駕駛人，駕駛汽車有下列情形之一者，處新臺幣
      6,000元以上24,000元以下罰鍰，並當場禁止其駕駛：四
      、非遇突發狀況，在行駛途中任意驟然減速、煞車或於車
      道中暫停。」、「汽車駕駛人違反第一項、第三項規定者
      ，應接受道路交通安全講習」、「汽車駕駛人有下列各款
      所列條款之一者，除依原條款處罰鍰外，並予記點：…三
      、有第43條、第53條、第53條之1或第54條情形之一者，
      各記違規點數3點。」道交條例第43條第1項第4款、第5項
      前段、第63條第1項第3款分別定有明文。」；復依違反道
      路交通管理事件統一裁罰基準表規定，違反道交條例第43
      條第1項第4款之規定者，如係機車，於期限前繳納或聽候
      裁決者且無肇事者，處罰鍰12,000元，並記違規點數3點
      ，並應接受道路交通安全講習，合先陳明。
（二）次按，道交條例第43條第1 項第4 款「非遇突發狀況在行
      駛途中任意驟然減速、煞車或於車道中暫停」規定之立法
      意旨，乃在於駕駛人若恣意驟然減速或暫停，將導致後方
      之車輛應變不及而造成追撞事故，是除非遇有突發狀況影
      響行車動線而不得不然，否則依法即嚴禁驟然減速或暫時
      停車，亦即上開規範目的乃在於使駕駛人能合理預期他方
      之行車動態，俾能有充分之時間應變，避免因無預期之暫
      時停車或驟然減速導致其他駕駛人因反應不及而失控，或
      因而產生連鎖反應致肇事，故所謂「驟然減速或暫停」之
      認定，自應考量其他駕駛人之合理預期之程度。又所謂「
      突發狀況」，應具有立即發生之危險性及緊迫性之狀況存
      在（如前方甫發生車禍事故、前方有掉落之輪胎、倒塌之
      路樹襲來或其他相類程度事件），駕駛人若不立即採取減
      速、煞車或於車道中暫停之措施，即會發生其他行車上之
      事故或其他人員生命、身體之危險等，始足當之，合先敘
      明。
（三）經查，上開事實概要欄所述之事實，除下述爭點外，為兩
      造所不爭執，並有舉發違反道路交通管理事件通知單、申
      訴書、原處分書、舉發光碟及影像截圖、舉發機關之110
      年8月2日以竹市警二分五字第1100020096號函在卷可稽，
      應認屬實。則本件之爭點應為：原告是否有原處分所指「
      非遇突發狀況，在車道中暫停」之違規行為？茲論述如下
      :
（四）原告雖以前揭情詞置辯，經本院當庭勘驗舉發影片，結果
      如下：「畫面顯示時間:2021/07/17，11:59:03-11:59:31
      ，日間，天晴無雨，視距良好。攝影機所載車輛行駛於雙
      向各雙車道之去向道路外側車道上，前方有一著白色短袖
      上衣、騎乘車牌號碼000-0000號機車（下稱系爭機車）之
      騎士自攝影機所載車輛左側駛至其前方。11:59:09因前方
      小客車煞車停下，系爭機車於距其前方白色小客車約一組
      車道線之距離突然停下，攝影機所載車輛則緊臨其後煞停
      ，系爭機車騎士回頭張望後復為前行，嗣11:59:14，再因
      前方小客車煞車停下而停下，此時機車與前方小客車距離
      至少有一輛小客車車身，攝影機所載車輛則跟著緊急煞停
      ，系爭機車騎士再度回頭張望後復為前行，於11:59:21，
      前方小客車煞車而停下，此時機車與前方小客車距離至少
      為一輛機車車身，攝影機所載車輛亦緊急煞停，期間可見
      有其他機車自右側行駛而過，系爭機車騎士於外側車道中
      間將機車停下、下車、走向攝影機所載車輛之駕駛座，斯
      時去向道路雙線道上均有車輛，畫面結束。」，此有111
      年2月18日調查證據筆錄附卷可參。由上開舉發光碟影像
      及勘驗內容可知，斯時雙線車道上車流緩慢行進，檢舉車
      輛行駛於雙線外側車道上，系爭機車係由檢舉車輛左側即
      內側車道上快速右切、騎至檢舉車輛與前方車輛之間，且
      在前方車流緩慢前行的情況下，兩度於11:59:09、11:59:
      14時，於與前車明顯尚保有相當之距離，惟緊臨檢舉車輛
      前緣處，為緊急煞車後、再回頭望向檢舉車輛，再於11:5
      9:21時，於前方無任何突發狀況，周遭環境亦無任何其他
      迫使原告不得不在車道中暫停之因素存在的情況下，復於
      與前車有相當之距離，卻緊臨檢舉車輛前緣處，再為緊急
      煞停於車道之中、逕自下車走向檢舉車輛等情事實明確，
      且為原告所不爭執（見本院卷第112頁），是系爭機車顯
      於上開時、地有「非遇突發狀況，在車道中暫停」之違規
      行為至為灼然。
（五）原告雖主張斯時緩速行進、且需與前車保持安全距離，亦
      有預先顯示煞車指示燈，檢舉車輛自得預見前方車流動態
      ，系爭機車煞停並非難以預測，且檢舉車輛自應與其保持
      隨時可煞停的距離，檢舉車輛未為遵循，始有暫停於車道
      之中、下車指斥檢舉人之行為云云。惟查，汽車（含機車
      ）行駛於道路上時，本即應有注意與「前」、「後」方車
      輛保持安全距離之義務，以確保於行車時得預留「前」、
      「後」方車輛適當反應及剎車的時間，始足避免發生車輛
      追撞等重大交通事故至明。而觀諸上開舉發光碟影像及勘
      驗內容可知，系爭機車數度於上開路段突然煞車（煞車燈
      亮起），雖辯稱上開驟然煞車的行為，係為與前方車輛保
      持安全距離所致，然所謂「安全距離」係包含與「前」、
      「後」車之間保持隨時可煞停的距離，已如前述，原告於
      明知前方車流擁塞緩慢行進之際，猶騎乘系爭機車逕自由
      內側車道快速右切至檢舉車輛與前方車輛之間，復於清楚
      知悉後方車輛緩慢緊臨接連行駛在後，先跟車前行、再於
      緊臨檢舉車輛前緣處煞停，此種駕駛方式明顯極易使後方
      車輛閃避不及、進而造成擦撞事故，自已超出其他用路人
      對其行車動線之合理期待，況斯時系爭車輛與前車間顯留
      有相當之距離，並未有任何緊急性、危險性之情況發生，
      顯無數度於緊臨檢舉車輛前緣處再為緊急煞停之必要，原
      告卻不顧後方檢舉車輛之行車安全，於數公尺內數度前行
      後、再驟然煞車、回頭張望，足見原告之行為應係因前與
      檢舉車輛間之細故所致，原告亦當庭自承斯時由檢舉車輛
      左側超車至其前方，即因檢舉車輛前有違規右轉妨礙其綠
      燈直行致其有後續左側超車行為（見本院卷第113頁），
      是原告主張其上開驟然煞車之行為，係為與前方車輛保持
      安全距離云云，自難足採。原告上開主張，顯係卸責之詞
      ，被告據此認定原告有「非遇突發狀況，在行駛中任意驟
      然減速」之違規，並無違誤。
（六）原告雖又主張機車亦得行駛於車道之中，不是所有機車騎
      士均需鑽車縫前行，且斯時如突然右切至外側行駛反而易
      生事故云云。惟由上開舉發光碟影像及勘驗內容可知，斯
      時上開路段外側車道雖無另設機車專用道，但右（外）側
      確仍有充足之空間供機車正常行進，此可由上開期間仍有
      數部機車陸續由外側直行無阻可證，自無原告所稱機車需
      要鑽車縫始得前行的情況，又因斯時車流緩慢、機車車流
      有限，原告自得循序施打方向燈警示後方來車後、再適速
      右切至外側行駛，當無須突然右切，自無原告所言易生事
      故之虞。又車道如未標示禁行機車，當無禁止機車行進之
      理，然系爭機車係違規自左側超車至檢舉車輛前方在前，
      復數度於無任何突發、緊急之狀況、在與前車間留有相當
      距離之情形下，不顧後方車輛之行車安全，驟然將系爭機
      車暫停於車道之中、阻擋檢舉車輛繼續前行之行為在後，
      明顯係因與檢舉人之行車糾紛所致。況依當時路況原告騎
      乘系爭機車前方並未有緊急性、危險性之情況發生，依當
      時上開路段之車流狀況，亦顯無緊急煞車之必要，已如前
      述，惟原告猶將系爭機車暫停於檢舉車輛行駛之車道上，
      阻擋該車行進路線，自已嚴重影響道路交通之行車秩序及
      安全至明，是原告上開主張，顯無可採。
（七）綜上所述，原告違規事證明確，被告依法所為之原處分並
      無違誤，原告訴請撤銷，為無理由，應予駁回。
六、本件事證已臻明確，兩造其餘主張及陳述，經核於判決結果
    不生影響，爰不逐一論列，附此敘明。
七、本件第一審裁判費為300 元，應由原告負擔，爰確定第一審
    訴訟費用額如主文第2 項所示。
八、據上論結，本件原告之訴為無理由，依行政訴訟法第237 條
    之7、第98條第1 項前段、第237 條之8 第1 項，判決如主
    文。
中　　華　　民　　國　　111 　年　　5 　　月　　6 　　日
                  行政訴訟庭　法　官　林南薰
上為正本係照原本作成。
如不服本判決，應於判決送達後20日內，向本院提出上訴狀並表
明上訴理由（原判決所違背之法令及其具體內容或依訴訟資料可
認為原判決有違背法令之具體事實），其未載明上訴理由者，應
於提出上訴後20日內向本院補提理由書（上訴狀及上訴理由書均
須按他造人數附繕本，如未按期補提上訴理由書，則逕予駁回上
訴），並應繳納上訴裁判費新臺幣750元。
中　　華　　民　　國　　111 　年　　5 　　月　　6 　　日
                              書記官　陳麗麗